臺灣高等法院民事判決　　　　　　　　100年度上易字第627號
上　訴　人　陳滄海
　　　　　　陳周欽珠
共　　　同
訴訟代理人　蔡信章律師
被　上訴人　永豐商業銀行股份有限公司
法定代理人　邱正雄
訴訟代理人　蔡瑾璇
上列當事人間請求清償借款事件，上訴人對於中華民國100年5月
21日臺灣士林地方法院100年度再字第2號第一審判決提起上訴，
本院判決如下：
    主      文
上訴駁回。
第二審訴訟費用由上訴人負擔。
    事實及理由
一、上訴人主張：上訴人於民國100年3月3日閱覽臺灣士林地方
    法院98年度訴字第491號民事事件卷宗後，知悉被上訴人於
    上開民事事件所提出面額分別為新臺幣（下同）90萬元及50
    萬元之借據二紙係偽造，而上訴人於閱卷前不知前揭偽造之
    借據存在，且係於閱卷後始得使用該證物，又前開證物如經
    斟酌，上訴人應可受較有利之裁判，故該事件之判決（下稱
    原確定判決）有民事訴訟法第496條第1項第9款及第13款之
    再審事由，為此依前開規定，提起再審之訴等語。原審為上
    訴人敗訴判決，上訴人上訴聲明求為判決：(1)原判決及原確
    定判決均廢棄。(2)上開廢棄部分，被上訴人在前審之訴及其
    假執行之聲請均駁回。
二、按民事訴訟法第496條第1項第9款所定「為判決基礎之證物
    ，係偽造或變造」情形，提起再審之訴者，以宣告有罪之判
    決已確定，或其刑事訴訟不能開始或續行，非因證據不足為
    要件，同條第2項定有明文。本件上訴人主張原確判決所採
    用之借據係屬偽造，有前揭規定之再審理由等語，惟未主張
    被上訴人或其相關人員因此遭刑事判決有罪確定，或非因證
    據不足致其刑事訴訟不能開始或續行之情形，並舉證證明，
    顯難認為有該款之再審理由。而民事訴訟法第496條第1項第
    13款所謂「當事人發見未經斟酌之證物」，係指前訴訟程序
    事實審之言詞辯論終結前已存在之證物，因當事人不知有此
    證物而未提出，致法院未經斟酌而言。若在前訴訟程序事實
    審言詞辯論終結前，業經當事人提出，並業經法院斟酌者，
    自不符合前述之再審理由。本件上訴人主張發現未經斟酌之
    證物「借據二紙」，係被上訴人在前訴訟程序提出，經原確
    定判決斟酌後並採為判決基礎，有該判書在卷可稽，上訴人
    謂前開「借據」係屬未經斟酌之證物，尚非實情，其主張原
    確定判決有前開民事訴訟法第496條第1項第13款之再審理由
    ，亦屬顯無理由。
三、次按再審之訴顯無再審理由者，得不經言詞辯論，以判決駁
    回之，民事訴訟法第502條第2項定有明文。而第二審法院依
    民事訴訟法第463條準用同法第249條第2項之規定，對於當
    事人之上訴在法律上顯無理由者，得不經言詞辯論，逕以判
    決駁回其上訴(最高法院42年台上字第526號判例意旨參照）
    。本件上訴人提起再審之訴，顯無再審理由，業如前述，則
    原審駁回其再審之訴，結論並無不合，上訴意旨指摘原判決
    不當，聲明廢棄，顯無理由，爰不經言詞辯論，逕以判決駁
    回上訴。
四、據上論結，本件上訴顯無理由。依民事訴訟法第505條、第4
    63條、第249條第2項、第78條，判決如主文。
中    華    民    國   100    年    7     月    29    日
                    民事第九庭
                        審判長法  官  黃熙嫣
                              法  官  陳玉完
                              法  官  李國增
正本係照原本作成。
不得上訴。
中    華    民    國   100    年    8     月    1     日
                              書記官  李佳樺